【裁判字號】    95,訴,264
【裁判日期】    951212
【裁判案由】    損害賠償
【裁判全文】
臺灣宜蘭地方法院民事判決               95年度訴字第264號
原      告  乙○○
訴訟代理人  甲○○
被      告  丁○○
訴訟代理人  丙○○
當事人間損害賠償事件，本院於民國95年11月28日言詞辯論終結
，判決如下：
    主     文
被告應給付原告新台幣壹佰捌拾萬元，及自民國九十五年八月一
日起至清償日止按年息百分之五計算之利息。
訴訟費用由被告負擔。
    事實及理由
一、本件被告經合法送達，未於最後言詞辯論期日到場，核無民
    事訴訟法第386 條各款所列情形，爰依原告之聲請，由其一
    造辯論而為判決。
二、按訴狀送達後，原告不得將原訴變更或追加他訴，但擴張、
    減縮應受判決事項之聲明者，不在此限，民事訴訟法第 255
    條第1項第3款定有明文。查原告於起訴時係依據協議書及侵
    權行為等法律關係，聲明請求：被告應給付原告新台幣（下
    同 ）2,635,680元，及自支付命令送達被告之翌日起至清償
    日至按年息百分之五計算之利息（參支付命令卷宗第3 頁）
    ；嗣於審理中原告當庭減縮聲明為：被告應給付原告180 萬
    元，及自支付命令送達被告之翌日起至清償日至按年息百分
    之五計算之利息（見卷第40頁），核無不合，應予准許。
三、原告起訴主張：被告受僱於原告擔任砂石車駕駛之工作，於
    就職時，原告即口頭要求被告應確實遵守交通規則，如違反
    法令規定致生損害者，應由被告負責賠償，被告並簽立司機
    應注意事項。然被告於民國95年4 月20日14時15分駕駛被告
    所有並靠行於宜正貨運股份有限公司（以下簡稱宜正貨運公
    司）、車牌號碼488-GB號之大貨車，行經台北縣瑞方鎮台二
    縣79.5公里處，竟因未保持安全距離而追撞前方車號A5-671
    號遊覽車，經與被告協調後，被告確認該車禍係因自己個人
    疏失所致，而於95年5 月14日簽立協議書，表示車號A5-671
    號遊覽車所需之維修金額180 萬元，不論實際維修金額是否
    未達或超過該數額，均會賠償，以及遊覽車公司要求之營業
    損失賠償；嗣後被告於95年5 月18日會同宜正貨運公司及保
    險公司至修車廠勘查該輛遊覽車之損壞狀況。又本次車禍事
    件亦造成原告所有之上揭大貨車受到損壞，支出車輛修車費
    及拖吊費864,480 元，及另賠償予小馬旅運有限公司關於車
    號A5-671號遊覽車之修車費170 萬元暨遊覽車上乘客之醫療
    或慰問金71,200元，總計2,635, 680元。又被告所駕駛之車
    輛實係原告所有，因靠行於宜正貨運公司，故當時均由宜正
    貨運公司出面與花蓮縣和平國小及遊覽車之車主小馬旅運有
    限公司辦理和解事宜，但相關賠償金額實係由原告所支付，
    但為雙方權利義務，宜正貨運公司已將得對被告請求之一切
    債權均移轉予原告，原告並已將債權讓與之事實通知被告在
    案。然屢經催討，被告均置之不理，為此謹依協議書之法律
    關係，聲明請求：被告應給付原告180 萬元，及自支付命令
    繕本送達被告之翌日起至清償日止按年息百分之五計算之利
    息。
四、被告答辯之意旨：系爭協議書上之簽名雖是被告所簽，但當
    時被告因此次車禍致身體受有傷害，於醫院治療期間，原告
    不斷干擾被告，因被告不厭其煩，方於遭脅迫之情況下在協
    議書上簽名，但協議書上之印章則非被告所有。再者，被告
    於事故當時所駕駛之車輛係屬宜正貨運公司所有，故該份協
    議書亦是要簽給宜正貨運公司，並非給原告。又對於本次車
    禍之發生，被告並非欲要卸責，然原告所請求之金額實係過
    高。爰答辯聲明請求：駁回原告之訴。
五、法院得心證之理由：
  (一)經查，原告主張被告受僱於原告擔任砂石車駕駛之工作，其
    於95年4 月20日14時15分許，駕駛原告所有並靠行於宜正貨
    運公司、車號488-GB號之曳引車，行經台北縣瑞方鎮台二縣
    79.5公里處，因未保持安全距離而撞及行駛於前方屬小馬旅
    運有限公司所有之車號A5-671號遊覽車。被告並於95年5 月
    14日於記載「本人丁○○於95年4月20日下午2點左右，因屬
    於我個人的駕駛疏失行為，所以本人願負起一切責任。因遊
    覽車車體、內部零件毀損嚴重，於全部維修金額預估新台幣
    壹佰捌拾萬元整（若維修金額未達或超出以上金額，本人一
    概支付），及遊覽車公司要求損壞期間所造成營業損失賠償
    ，將由本人丁○○全權負責。」等語之協議書上簽名之事實
    ，已據原告提出汽車貨運業收受個別經營者信託服務（靠行
    ）契約書、台北縣政府警察局瑞芳分局道路交通事故證明書
    、協議書等件為證（見95年度促字第7092號支付命令卷第7-
    10、27頁），復為被告所不爭執，堪信為實在。
  (二)被告雖抗辯其當時係在醫院養傷，但因原告方面不斷干擾，
    被告受到脅迫後始為簽名等語。惟查，被告業已表示其於簽
    立協議書時，尚有其妻在場，同一病房內亦仍有其餘病患，
    且當時乃由被告自行簽名於協議書上，故倘被告於簽名當時
    ，確係遭受到原告方面之脅迫，致無法為自由之意思表示，
    被告當可輕易呼救，然其未為徒辯稱當時係因受傷而不堪其
    擾，故屬遭受脅迫始為簽名云云，實與常情有違，亦難認被
    告於簽名當時已達不可抵抗之程度。況且，原告主張被告於
    簽署協議書後，在95年5 月18日曾與保險公司及遊覽車車主
    至修車廠勘查遊覽車之損壞情形乙節，已為被告所不爭執（
    見本院卷第26頁），據此亦堪信被告係本於自由意志同意賠
    償遭其撞擊之遊覽車損失，而於系爭協議書上簽名，方會在
    事隔4 日後即到修車廠關切遊覽車之修復情形，是被告抗辯
    遭受到脅迫始簽立協議書之情，顯不可採。再按，構成法律
    行為要素之意思表示，倘因被脅迫所為時，依照民法第92條
    規定，僅得由表意人撤銷其意思表示，並非當然無效，最高
    法院著有60年台上字第584 號判例可稽。執此，本件被告既
    未曾主張撤銷其在系爭協議書上簽名表示願意賠償180 萬元
    之意思表示，從而被告於協議書所為之簽名自仍生效力，且
    被告復已自認協議書之簽名係其親自為之，從而該文書上之
    印章不論是否為被告所蓋印，均對該協議書之效力，不生影
    響。原告執此協議書請求被告履行協議，誠非無據。
  (三)末者，本件被告所駕駛車號488-GB號之曳引車，係屬原告所
    有，惟因靠行關係而登記在訴外人宜正貨運公司名下，故車
    禍發生後，關於系爭事故所衍生之糾紛，均需由宜正貨運公
    司出面洽談和解事宜等情，除有前揭汽車貨運業收受個別經
    營者信託服務（靠行）契約書可參外，復有宜正貨運公司分
    別與小馬旅運有限公司、花蓮縣和平國小間所簽立之和解書
    二份附卷足稽（見上揭支付命令卷第25、26頁），是被告抗
    辯系爭曳引車既登記為宜正貨運公司，故其所簽署之協議書
    亦係為宜正貨運車行所立乙情，固非無據；然查，宜正貨運
    車公司業已將被告因駕駛上揭曳引車於前述時地發生車禍，
    而得對被告所為之一切權利請求，包含系爭協議書之債權在
    內，均讓與給原告等情，已有原告提出之債權移轉契約書一
    份為證（見卷第27頁），而該債權讓與之事實業已通知被告
    乙節，復有本院之送達證書回證及原告所提出之存證信函暨
    回執可佐（見卷第28、47-49 頁），從而原告依據該債權移
    轉契約書及協議書之法律關係，請求被告支付180 萬元，核
    屬正當。
六、綜上所述，原告依據協議書之法律關係，訴請被告給付原告
    180萬元，及自支付命令送達被告之翌日即95年8月1 日起至
    清償日止，按年息百分之五計算之利息，洵為有理，應予准
    許。
七、裁判費負擔之依據：依民事訴訟法第78條。
中    華    民    國    95    年    12    月    12    日
                  臺灣宜蘭地方法院民事庭
                      法  官  邱景芬
正本與原本無異。
如不服本判決應於判決送達後20日內提出上訴狀（須附繕本）。
中    華    民    國    95    年    12    月    13    日
                      書記官  邱美龍


司法院資訊處製作；財團法人民間司法改革基金會備份。
